---
title: "lab05"
format: html
editor: visual
---

```{r}
library(tidyverse)
library(leaflet)
library(scales)
```

A função analisa_aeronave recebe o tail_number da aeronave, o caminho do flights.csv.zip e o caminho do airports.csv (coordenadas dos aeroportos). Ela lê o arquivo de voos em pedaços, filtra só os voos da aeronave, calcula a velocidade média de cada trecho, junta as coordenadas de origem/destino e monta um mapa leaflet do trajeto ao longo do ano. Retorna uma lista com \$tabela e \$mapa

```{r}
analisa_aeronave = function(tail_number, arquivo, aeroportos = file.path("dados", "airports.csv")) {
  
  # le o flights.csv.zip em pedacos, mantendo so os voos da aeronave
  filtra_voos_da_aeronave = function(bloco, pos) {
    bloco %>% filter(TAIL_NUMBER == tail_number)
  }
  
  voos_aeronave = read_csv_chunked(
    file = arquivo,
    callback = DataFrameCallback$new(filtra_voos_da_aeronave),
    chunk_size = 50000,
    col_types = cols(.default = "c")   # tudo como texto, converte depois
  )
  
  # ajusta os tipos das colunas e monta a data-hora de partida pra poder ordenar
  voos_aeronave = voos_aeronave %>%
    mutate(
      YEAR = as.integer(YEAR),
      MONTH = as.integer(MONTH),
      DAY = as.integer(DAY),
      DISTANCE = as.numeric(DISTANCE),
      AIR_TIME = as.numeric(AIR_TIME),
      SCHEDULED_DEPARTURE = as.numeric(SCHEDULED_DEPARTURE),
      data_partida = make_date(YEAR, MONTH, DAY),
      hora_partida_texto = sprintf("%04d", as.integer(SCHEDULED_DEPARTURE)),   # SCHEDULED_DEPARTURE vem tipo 830 = 08:30
      hora_partida_texto = paste0(substr(hora_partida_texto, 1, 2), ":", substr(hora_partida_texto, 3, 4)),
      data_hora_partida = ymd_hm(paste(data_partida, hora_partida_texto)),
      velocidade_media_mph = DISTANCE / (AIR_TIME / 60)
    ) %>%
    arrange(data_hora_partida)
  
  # airports.csv e pequeno, da pra ler direto
  tabela_aeroportos = read_csv(aeroportos, col_types = cols(
    IATA_CODE = col_character(),
    LATITUDE = col_double(),
    LONGITUDE = col_double()
  )) %>%
    select(IATA_CODE, AIRPORT, LATITUDE, LONGITUDE)
  
  # junta lat/long de origem e destino em cada voo
  tabela_trajeto = voos_aeronave %>%
    left_join(tabela_aeroportos, by = c("ORIGIN_AIRPORT" = "IATA_CODE")) %>%
    rename(lat_origem = LATITUDE, lon_origem = LONGITUDE, nome_origem = AIRPORT) %>%
    left_join(tabela_aeroportos, by = c("DESTINATION_AIRPORT" = "IATA_CODE")) %>%
    rename(lat_destino = LATITUDE, lon_destino = LONGITUDE, nome_destino = AIRPORT) %>%
    filter(!is.na(lat_origem), !is.na(lat_destino)) %>%
    arrange(data_hora_partida) %>%
    mutate(ordem_do_voo = row_number())
  
  # cor = ordem cronologica do trecho, espessura = velocidade media do voo
  paleta_cronologica = colorNumeric(palette = "viridis", domain = tabela_trajeto$ordem_do_voo)
  faixa_velocidade = range(tabela_trajeto$velocidade_media_mph, na.rm = TRUE)
  
  mapa_trajeto = leaflet(data = tabela_trajeto) %>%
    addProviderTiles(providers$CartoDB.Positron) %>%
    addCircleMarkers(
      lng = ~lon_origem, lat = ~lat_origem,
      radius = 4, color = "black", fillOpacity = 0.8,
      popup = ~paste0(nome_origem, " (", ORIGIN_AIRPORT, ")")
    )
  
  for (i in seq_len(nrow(tabela_trajeto))) {
    trecho = tabela_trajeto[i, ]
    
    espessura_linha = scales::rescale(
      trecho$velocidade_media_mph,
      to = c(1, 8),
      from = faixa_velocidade
    )
    
    mapa_trajeto = mapa_trajeto %>%
      addPolylines(
        lng = c(trecho$lon_origem, trecho$lon_destino),
        lat = c(trecho$lat_origem, trecho$lat_destino),
        weight = espessura_linha,
        color = paleta_cronologica(trecho$ordem_do_voo),
        opacity = 0.8,
        popup = paste0(
          "Voo ", trecho$ordem_do_voo, ": ", trecho$ORIGIN_AIRPORT, " -> ", trecho$DESTINATION_AIRPORT, "<br>",
          "Data: ", trecho$data_partida, "<br>",
          "Velocidade media: ", round(trecho$velocidade_media_mph, 1), " mph"
        )
      )
  }
  
  mapa_trajeto = mapa_trajeto %>%
    addLegend(
      position = "bottomright",
      pal = paleta_cronologica,
      values = tabela_trajeto$ordem_do_voo,
      title = "Ordem cronologica do voo"
    )
  
  return(list(
    tabela = tabela_trajeto,
    mapa = mapa_trajeto
  ))
}
```

E por último, o exemplo de chamada:

```{r}
resultado = analisa_aeronave(
  tail_number = "N431WN",
  arquivo = file.path("flights.csv.zip"),
  aeroportos = file.path("airports.csv")
)

resultado$tabela
resultado$mapa
```
